【裁判字號】    97,上易,2506
【裁判日期】    981023
【裁判案由】    竊盜
【裁判全文】
臺灣高等法院刑事判決                97年度上易字第2506號
上  訴  人  臺灣臺北地方法院檢察署檢察官
被      告  甲○○
                    （另案於臺灣台北監獄執行）
指定辯護人  本院公設辯護人  王永炫
上列上訴人因被告竊盜案件，不服臺灣臺北地方法院97年度易字
第1837號，中華民國97年8 月28日第一審判決（起訴案號：臺灣
臺北地方法院檢察署97年度偵字第11164 號），提起上訴，本院
判決如下：
    主  文
原判決撤銷。
甲○○攜帶兇器竊盜，捌罪，各處有期徒刑陸月，如易科罰金，
各以新台幣壹仟元折算壹日，各扣案之剪刀壹把、鐵絲壹根沒收
；應執行有期徒刑拾月，如易科罰金，以新台幣壹仟元折算壹日
，扣案之剪刀壹把、鐵絲壹根沒收。
    事  實
一、甲○○長期失業，無實際經濟來源，曾見其他遊民在如附表
    所示地點，對黑松股份有限公司（下稱黑松公司）擺放之自
    動販賣機，以吸管塞入投幣孔，使消費者投入之硬幣無法實
    際進入機具、而停留於吸管前，事後再以鐵絲勾拉吸管、推
    出停留於投幣孔之硬幣，而將硬幣取為己有，復將吸管塞回
    待下次使用，竟因窮困，即意圖為自己不法之所有，於附表
    所示之時間，在臺北市中正區臺北火車站北一門等處（詳如
    附表所示地點），利用四下無人之機會，攜帶自己所有、客
    觀上足以對人之生命、身體產生危險之剪刀，再以前開同一
    方式，竊取機具內硬幣（金額詳如附表所示，）得手後據為
    己有。嗣於民國97年5月21日下午1時30分許即附表所示編號
    8 之竊案得手，旋即在臺北火車站售票大廳，當場為巡邏員
    警發現而逮捕，於甲○○身上扣得其所有之剪刀1 把、供竊
    盜所用之鐵絲壹根及甫竊得之硬幣13元，始查知上情。
二、案經內政部警政署鐵路警察局報請臺灣臺北地方法院檢察署
    檢察官偵查後起訴。
    理  由
一、訊據上訴人即被告甲○○於附表所示之時、地，持所有之鐵
    絲1 根，以勾拉吸管之方式，推出停留於投幣孔內之硬幣，
    而竊取金錢，並於竊得附表編號8 所示之13元後，即為警當
    場逮捕，在其身上扣得隨身攜帶之剪刀1把、鐵絲1根、及13
    元硬幣等事實，均自白不諱，惟對於竊得之款項若干，已不
    復記憶。經查：前開事實，業據被告於警訊時自書其偷竊之
    事實、次數及金額，經核均相符（見偵查卷第29頁），並有
    現場查獲照片、97年賠償證明書在卷可稽（見偵查卷第26頁
    以下、第37頁以下），及扣得之剪刀、鐵絲可資相佐；復經
    證人即黑松公司之自動販賣機管理人乙○○於原審證述遭竊
    情節明確（見原審卷第44頁、第45頁）；又被告身上扣得硬
    幣13元，經被害人陳志任、謝慶豐領回保管等情，有搜索扣
    押筆錄、扣押物品目錄表、贓物認領保管單等可稽（見偵查
    卷第28頁以下、第36頁、第51頁）。足認被告之自白為真實
    ，本件事證明確，被告犯行洵堪認定，應予依法論科。
二、扣案之剪刀，質地堅硬厚實、前端尖銳，被告並自承該剪刀
    為其所隨身攜帶，平日用以修剪，可為斷物等情（見原審卷
    第14頁），足認該剪刀於客觀上得持以攻擊人身，對人之生
    命、身體、安全構成威脅，具有相當危險性之器械，與刑法
    第321條第1項第3 款之構成要件相當，被告攜帶之，而盜取
    他人財物，核其所為，均係犯刑法第321條第1項第3 款之加
    重竊盜罪。被告所犯8 次竊盜罪，犯意各別，行為互殊，應
    分論併罰。檢察官起訴認為被告在車站行竊，所犯8 罪均同
    時符合刑法第321條第1項第6 款之加重條件等語，惟該條款
    之加重竊盜罪，係因犯罪場所而設之加重處罰規定，車站或
    埠頭為供旅客上下或聚集之地，當以車船停靠旅客上落停留
    及必經之地為限，而非泛指整個車站或埠頭地區而言（最高
    法院62年台上字第3539號判例參照），查本件行竊地點分別
    為台北火車站之北一門、南三門、東三門、南一門、地下一
    樓高鐵售票處、地下一樓北迴廊、售票大廳等處，核均非旅
    客上落停留等必經之地，與該款之規定未合，應無該加重條
    款之適用。
三、檢察官上訴意旨略以：被告自始至終僅坦認係以鐵絲勾拉吸
    管，藉以取出自動販賣機投幣孔內之硬幣，原審亦為相同之
    認定，被告遭查獲時，於其身上所攜帶背包內之剪刀，被告
    行竊時，並未使用，剪刀在被告行竊過程之中，並未展現而
    放置在被告背包內，則犯罪歷程客觀上被告並未持剪刀而行
    竊，被告亦未有欲將剪刀作為犯罪工具之用，被告不應成立
    攜帶兇器竊盜罪。依臺灣臺北看守所先後兩次函文函知被告
    有情緒不穩、蜂窩性組織炎、情感性精神病等症狀，其中，
    被告患有情感性精神病，尚有台北縣立醫院診斷證明書乙紙
    在卷可佐，是以，被告是否因患有此一情感性精神病而導致
    其對於外界之辨識能力欠缺或減低，而有刑法第19條第1 項
    或第2 項之適用？原審判決對此並未調查。起訴書所載被告
    所犯法條為刑法第321條第1項第3、6款之加重竊盜罪，原審
    判決亦認被告係在台北火車站內行竊，原審未論以刑法第32
    1條第1項第6款之加重竊盜，復未見說明等語。
四、按攜帶兇器竊盜，祇須行竊時攜帶具有危險性之兇器為已足
    ，並不以攜帶之初有行兇之意圖為必要，均成立該罪（最高
    法院62年度台上字第2489號、79年台上字第5253號判例、64
    年台上字第2382號判例參照）。本件被告行竊時，均置剪刀
    在其隨身攜帶之被包內，雖未使用，復未亮出該剪刀，惟其
    攜帶該物之事實既定，自當成立本罪，檢察官上訴以被告行
    竊時僅攜帶剪刀於背包內，未成立攜帶兇器竊盜罪云云，尚
    有誤解。又被告經本院囑託國立臺灣大學醫學院附設醫院鑑
    定其於本件犯行時之精神狀況，鑑定結果為：被告於本件 8
    次犯案時，應未因精神障礙或其他心智缺陷，致不能辨識其
    行為違法或欠缺依其辨識而為行為之能力，亦未有因前揭原
    因致上開顯著降低之情形（見本院卷第49頁以下精神鑑定報
    告書）。
五、檢察官上訴，非有理由，惟原審漏未說明被告所為不該當於
    刑法第321條第1項第6款之理由，並誤引同條項第2款，原判
    決有此可議之處，即屬無可維持，應由本院將原判決予以撤
    銷改判。被告於犯案時之辨識能力雖如前述，惟其智力經測
    驗結果，係輕度智能障礙接近邊緣程度，其簡易之視動協調
    速度亦極差，思考簡化窄化，乏力深入組織整合，對外在疑
    心明顯偏強，情緒上有明顯之憂鬱焦慮反應等情狀，有上開
    精神鑑定報告書可稽；被告曾犯竊盜罪，於假釋中復為本件
    犯行，有本院前案紀錄表可憑；爰審酌以上之情形，並衡量
    被告之犯罪動機、目的、犯罪時之經濟狀態、生活狀況、智
    識程度、犯罪之手段、竊取之金額甚少、犯罪所生之危險、
    犯罪後之態度等一切情狀，量處每罪各有期徒刑6 月，並諭
    知易科罰金之折算標準（司法院釋字第662 號解釋參照）。
    另衡酌以被告乏人輔導就業，其每此犯罪之情狀雷同、犯罪
    所得稀薄、被告復已知錯，而刑法之功能無非期待行為人之
    自新，故認合併定其應執行之10月及易科罰金之折算標準，
    為適當之刑。被告竊盜時攜帶之剪刀、鐵絲，為被告所有、
    供犯罪所用之物，亦經被告供承明確，爰據刑法第38條第 1
    項第2款沒收。
據上論斷，應依刑事訴訟法第369條第1項前段、第364條、第299
條第1項前段，刑法第321條第1項第3款、第41條第1 項前段、第
38條第1項第2款、第51條第5款，判決如主文。
本案經檢察官陳玉珍到庭執行職務。
中    華    民    國    98    年    10    月    23    日
                  刑事第二十一庭審判長法  官  蔡聰明
                                      法  官  許永煌
                                      法  官  趙文卿
以上正本證明與原本無異。
不得上訴。
                                      書記官  葉金發
中    華    民    國    98    年    10    月    26    日
附錄本案論罪科刑法條全文：
刑法第321條（加重竊盜罪）
犯竊盜罪而有左列情形之一者，處6月以上、5年以下有期徒刑：
一、於夜間侵入住宅或有人居住之建築物、船艦或隱匿其內而犯
    之者。
二、毀越門扇、牆垣或其他安全設備而犯之者。
三、攜帶兇器而犯之者。
四、結夥三人以上而犯之者。
五、乘火災、水災或其他災害之際而犯之者。
六、在車站或埠頭而犯之者。
附表：
┌──┬──────┬────────────┬──┐
│編號│時間        │地點（機台）            │金額│
├──┼──────┼────────────┼──┤
│1   │97年5月4日  │臺北火車站北一門        │50  │
├──┼──────┼────────────┼──┤
│2   │97年5月8日  │臺北火車站南三門        │40  │
├──┼──────┼────────────┼──┤
│3   │97年5月10日 │臺北火車站地下一樓高鐵售│60  │
│    │            │票處                    │    │
├──┼──────┼────────────┼──┤
│4   │97年5月11日 │臺北火車站東三門        │25  │
├──┼──────┼────────────┼──┤
│5   │97年5月15日 │臺北火車站地下一樓北迴廊│90  │
├──┼──────┼────────────┼──┤
│6   │97年5月17日 │臺北火車站南一門        │25  │
├──┼──────┼────────────┼──┤
│7   │97年5月19日 │臺北火車站（機台不詳）  │21  │
├──┼──────┼────────────┼──┤
│8   │97年5月21日 │臺北火車站售票大廳      │13  │
│    │下午1時25分 │                        │    │
└──┴──────┴────────────┴──┘


司法院資訊處製作；財團法人民間司法改革基金會備份。
